【裁判字號】    98,交聲,182
【裁判日期】    980624
【裁判案由】    聲明異議
【裁判全文】
臺灣嘉義地方法院交通事件裁定         98年度交聲字第182號
原處分機關  交通部公路總局嘉義區監理所
異  議  人  甲○○
上列異議人即受處分人因違反道路交通管理處罰條例案件，對於
交通部公路總局嘉義區監理所於民國九十八年四月二十四日所為
之處分（原處分案號：嘉監裁字第裁七０—Ｌ00000000
號），聲明異議，本院裁定如下：
    主  文
原處分撤銷。
甲○○不罰。
    理  由
一、原處分意旨略以；異議人即受處分人甲○○於民國九十八年
    一月三日中午十一時十分許，駕駛車牌號碼PK－9229號自用
    小客車，沿嘉義縣朴子市○○街由西往東直行，行經嘉義縣
    朴子市○○街與南通路三段時，適有沿南通路三段由北往南
    前行之丙○○騎乘LOF－133號機車行經上揭路口，兩車發生
    碰撞後，丙○○即人車倒地受傷，受處分人甲○○肇事後雖
    將傷者送醫，但未依規定報案、未盡其義務即行離去。原舉
    發機關因認異議人有肇事逃逸之違規事實，而填製嘉縣警交
    字第Ｌ00000000號舉發違反道路交通管理事件通知
    單舉發，嗣異議人於到案日期前向原處分機關即交通部公路
    總局嘉義區監理所申訴，經原處分機關調查結果仍認異議人
    有上開違規行為，乃依道路交通管理處罰條例第六十二條第
    四項之規定，於九十八年四月二十四日以嘉監裁字第裁七０
    —Ｌ00000000號裁決書，據以裁處異議人罰鍰新臺
    幣六千元，吊銷駕駛執照，一年內禁考駕駛執照之處分等語
    。
二、異議人則以：伊撞到丙○○後，隨即駕車將丙○○送至醫院
    ，於送醫救治過程，伊認出家父曾與丙○○有交易往來，因
    而告知丙○○伊係下雙溪老泉之子，待丙○○配偶乙○○到
    醫院後，有告知乙○○伊之聯絡電話，當時不知乙○○有嚴
    重重聽而未聽清楚，其待乙○○表示可先離去伊始離去，伊
    並請其妻帶錢前往醫院，但其妻到醫院後丙○○等人已離去
    ，伊並無肇事逃逸之意等語聲明異議。
三、按法院受理交通事件，準用刑事訴訟法之規定，道路交通管
    理處罰條例第八十九條前段定有明文。又道路交通案件處理
    辦法第二十條亦規定，交通法庭認為聲明異議有理由者，應
    以裁定將原處分經聲明異議部分撤銷，並自為裁定。另按認
    定不利於被告之事實，須依積極證據，苟積極證據不足為不
    利於被告事實之認定時，即應為有利於被告之認定，更不必
    有何有利之證據；且事實之認定，應憑證據，如未能發現相
    當證據，或證據不足以證明，自不能以推測或擬制之方法，
    以為裁判基礎；而認定犯罪事實所憑證據，雖不以直接證據
    為限，間接證據亦包括在內；然而無論直接或間接證據，其
    為訴訟上之證明，須於通常一般之人均不致有所懷疑，而得
    確信其為真實之程度者，始得據為有罪之認定，若其關於被
    告是否犯罪之證明未能達此程度，而有合理性懷疑之存在，
    致使無從形成有罪之確信，根據「罪證有疑，利於被告」之
    證據法則，即不得遽為不利被告之認定，分別有最高法院三
    十年上字第八一六號、四十年台上字第八六號、七十六年台
    上字第四九八六號等判例可資參照，依上開規定，本件交通
    事件，亦有前揭原則之適用。末按汽車駕駛人駕駛汽車肇事
    致人受傷而逃逸者，吊銷其駕駛執照，道路交通管理處罰條
    例第六十二條第三項、第四項固定有明文，惟行為人主觀上
    仍必須對於駕駛動力交通工具肇事致人受傷之事實有所認識
    ，並且具有進而決意擅自駛離現場或逃逸之主觀心態。依上
    揭說明，欲以上開規定處罰汽車駕駛人，除客觀上須有駕駛
    人駕車肇事而致人受傷之情，尚須該駕駛人知悉自己肇事致
    人受傷而仍然故意不予必要救護或處理，始克相當，首先敘
    明。
四、經查：
  (一)異議人於九十八年一月三日中午十一時十分許，駕駛車牌號
    碼PK－9229號自用小客車，沿嘉義縣朴子市○○街由西往東
    直行，行經嘉義縣朴子市○○街與南通路三段時，與沿南通
    路三段由北往南方向、騎乘LOF－133號機車之丙○○發生碰
    撞，造成丙○○受有兩上肢多處擦裂傷、左手背縫合七針、
    兩下肢多處擦裂傷、胸壁挫裂傷之傷害等情，業經異議人具
    狀自承在卷，復經被害人丙○○於警詢時證述明確，並有道
    路交通事故調查報告表、道路交通事故現場圖、林憲南外科
    診所診斷證明書各乙份及現場照片與車輛撞擊後照片共二十
    幀附卷可稽，是異議人有於上揭時地與丙○○發生車禍，造
    成丙○○受有傷害即堪認定。
  (二)證人丙○○於本院證稱：發生車禍後，甲○○有開車送我去
    醫院，我還有報路給他，那天他自己跟我說曾經去我那裡買
    過黃麻，說他父親是下雙溪的老泉，我對下雙溪老泉有個印
    象，曾經賣東西給他過，後來護士小姐有通知我太太來，在
    醫院時甲○○有跟我太太講話，甲○○有待在醫院二、三十
    分鐘，他離開時我不知道，後來我有去問外科醫生，才知道
    他們還有再來醫院，那天是我兒子回來看到我受傷，說不去
    報案不行，是我兒子當天去報案的等語（見本院卷第六十頁
    至第六十四頁）；證人乙○○即丙○○配偶亦於本院證稱：
    那天在醫院時有見到甲○○，他有跟我說他是下雙溪人，沒
    跟我講名字等語（見本院卷第六十七頁）。是依上揭證人丙○○、乙○○證述內容，異議人甲○○於車禍發生後，隨即
    駕車搭載丙○○前往醫院救治，並認出丙○○前曾與其父親
    從事交易，因而告知丙○○其父親為下雙溪老泉，並待在醫
    院內約二、三十分鐘，應堪認定。故異議人於上開事故發生
    後並非旋即駕車離開現場，而係搭載被害人前往醫院，已有
    採取相當之救護措施，且異議人認為被害人與其父親為舊識
    ，因而主動告知被害人其父親為何人，離開後當日並有再次
    返回醫院等情以觀，足見異議人並無肇事逃逸之主觀故意甚
    明。
  (三)其次，證人乙○○雖於本院證稱：有跟甲○○要電話，但他
    沒有留，我沒有跟他說可以離開等語（見本院卷第六十八頁
    ）。然證人丙○○於本院證稱其妻乙○○有重聽（見本院卷
    第六十五頁）；證人乙○○亦於本院結稱：平常有重聽，要
    很大聲才會清楚，當天有發生過看到甲○○嘴巴在動，但是
    不知道他在講什麼等語（見本院卷第六十七頁至第六十八頁
    ）。是依證人乙○○年事已高（為十七年四月十日生）有重
    聽，前在醫院與甲○○對話時，曾不知甲○○說話內容為何
    等情觀之，實難排除異議人確實已告知聯絡電話、欲先行離
    去，因乙○○重聽而不知說話內容，造成乙○○誤以為異議
    人不告知聯絡電話即行離去。故異議人堅稱於乙○○詢問伊
    電話時，伊有告知二次電話號碼、離開前有跟乙○○說要離
    開等語，非屬無據，更見異議人並無肇事逃逸之主觀故意甚
    明。
五、綜上所述，本件異議人客觀上固有肇事致人受傷之行為，然
    既難認異議人有肇事逃逸之主觀故意，則其上開辯詞並非無
    據，是本件異議人上開違規情形之證明即有不足，原處分機
    關上開裁決，自有未洽，應由本院將原處分撤銷，諭知異議
    人不罰，以資適法。
六、據上論斷，應依道路交通案件處理辦法第二十條，裁定如主
    文。
中    華    民    國    98    年    6     月    24    日
                  交通法庭法  官  黃琴媛
上為正本，係照原本作成，證明與原本無異。
如不服本裁定，應於送達後五日內，向本院提出抗告狀。
中    華    民    國    98    年    6     月    24    日
                          書記官  洪敏芳


司法院資訊處製作；財團法人民間司法改革基金會備份。
